臺灣高等法院花蓮分院刑事判決　　　　 94年度上訴字第169號
上　訴　人　台灣花蓮地方法院檢察署檢察官
被　　　告　丁○○
　　　　　　　　　　（另案於台灣花蓮監獄花蓮分監執行）
　　　　　　己○○
　　　　　　　　　　（另案於台灣花蓮看守所羈押）
上列二人共同
指定辯護人　魏辰州律師
被　　　告　癸○○　男　26歲（民國○○年○○月○○日生）
　　　　　　　　　　住花蓮縣吉安鄉○○○街212巷1號
　　　　　　　　　　（另案於臺灣花蓮監獄執行）
　　　　　　　　　　身分證統一編號：Ｚ000000000號
指定辯護人　蔡文欽律師
被　　　告　乙○○　男　26歲（民國○○年○月○日生）
　　　　　　　　　　住花蓮市○○路549巷84號
　　　　　　　　　　（另案於台灣岩灣技能訓練所執行）
　　　　　　　　　　身分證統一編號：Ｚ000000000號
上列上訴人因被告等涉犯強盜等案件，不服臺灣花蓮地方法院93
年度訴字第89號中華民國94年6月30日第一審判決（起訴案號：
臺灣花蓮地方法院檢察署93年度偵字第590號），提起上訴，本
院判決如下：
    主  文
原判決關於丁○○、己○○、癸○○被訴加重強盜罪部分及乙○○被訴收受贓物部分均撤銷。
丁○○、己○○、癸○○共同意圖為自己不法之所有，攜帶兇器
結夥三人以上，以強暴，至使不能抗拒，而取他人之物，丁○○
、己○○各處有期徒刑捌年陸月，癸○○，累犯，處有期徒刑玖
年，均褫奪公權伍年。
乙○○收受贓物，累犯，處有期徒刑陸月，如易科罰金，以參佰
元折算壹日。
其餘上訴駁回（丁○○、己○○被訴共同強盜部分)。
丁○○、己○○第二項所宣告之刑與上訴駁回部分所宣告之刑，
均應執行有期徒刑捌年拾月，並均褫奪公權伍年。
    事  實
一、癸○○前曾因違反毒品危害防制條例案件，經臺灣花蓮地方
    法院於民國（下同）89年8月8日判處有期徒刑6月確定，於
    91年7月22日執行完畢（接續執行因違反槍砲彈藥刀械管制
    條例案件所判處之拘役50日，於91年9月11日出監）。乙○○前曾因傷害案件，經臺灣花蓮地方法院於87年10月16日判
    處有期徒刑2月確定，於88年4月16日易科罰金執行完畢。
二、丁○○、己○○2人於92年11月10日上午7時許，相偕駕車前
    往庚○○位於花蓮市○○路245巷1號住處，因歸還庚○○（
    綽號「阿家」）先前遺留在丁○○住處手機之方式、時間等
    問題，與庚○○及綽號「大頭」之辛○○在電話中發生爭執
    ，己○○與丁○○2人即基於妨害自由及恐嚇之犯意聯絡，
    在上開時地，由丁○○將庚○○叫出門後，己○○在車內，
    持1把尖刀，以強制之方式使庚○○登上丁○○所駕駛之車
    輛後，先在車上徒手毆打庚○○，並將之載往花蓮縣吉安鄉
    南埔仁愛新村停車場，己○○隨即持刀及露出裝於袋內狀似
    槍枝之不詳器具，致庚○○誤以為槍柄而心生畏懼，不敢反
    抗，己○○喝令庚○○下車後，丁○○乃基於暫時使用之意
    ，隨手在路邊撿拾1支木棍（事後已丟棄於路邊），己○○
    則以徒手方式，共同毆打庚○○，致其臉部受有瘀腫之傷害
    （傷害部分業據庚○○撤回告訴），且因知悉庚○○與被害
    人甲○○熟識，聽聞汪某該段時間因賭博而贏得不少彩金，
    期間並逼問汪某之下落，庚○○乃告知雖不知汪某確切地點
    ，惟汪某常至辛○○住處之訊息，己○○與丁○○於離開上
    揭停車場時，並出言恫稱：要將庚○○帶至山上活埋等語，
    致庚○○心生畏懼，致生損害於其生命、身體之安全，其後
    經庚○○求饒，己○○、丁○○始將庚○○載返其中山路上
    址住處，而以上開非法方法剝奪庚○○之行動自由。
三、丁○○、己○○得知上揭甲○○行蹤之訊息後，即告知癸○○，再由癸○○約同另1名姓名年籍不詳，綽號「大牛」之
    成年男子，共4人，結夥3人以上，為強盜甲○○在賭場所嬴
    得之錢財，而共同基於意圖為自己不法所有之犯意聯絡，於
    92年11月11日晚上11時許，由綽號「大牛」之男子駕駛不詳
    車號之車輛，癸○○（綽號「飛鼠」）並攜帶作為兇器使用
    之1支玩具手槍，與己○○及丁○○共同至辛○○（綽號「
    大頭」）位於花蓮市○○路205之1號住處，由癸○○先進入
    ，「大牛」接續在後，接著丁○○及己○○亦進入，己○○
    及丁○○並順手持辛○○家中置放之鋁棒作為兇器，由癸○○持槍，「大牛」在旁控制，己○○及丁○○則分持鋁棒控
    制辛○○，喝令甲○○交出身上財物，甲○○無法抗拒，即
    任由綽號「大牛」之人將內有新台幣（下同）24萬餘元及金
    飾、手機等物之背包取走，「大牛」並將置於桌上之辛○○
    所有白色ＯＫＷＡＰ手機1支一併取走。上揭4人強取財物得
    手後，即一同搭乘「大牛」所駕駛之車輛離開辛○○家中，
    再至癸○○不知情之友人戊○○位於花蓮縣吉安鄉○○村○○路433號家中分配贓物。
四、癸○○因原曾向乙○○陸續借款，已年餘未清償，於取得上
    揭強盜所得財物後，即以電話連絡乙○○，告知有「好事」
    ，並邀乙○○立即到上開戊○○家中，乙○○到場後，明知
    癸○○所交付之3萬元現金為其強盜甲○○所得贓物，竟基
    於收受贓物之犯意，收取上開3萬元之贓款，作為抵償癸○○先前之欠款。上揭5人分配贓款後，隨即分頭逃逸。
五、案經被害人庚○○、甲○○訴由花蓮縣警察局移送台灣花蓮
    地方法院檢察署檢察官偵查起訴。
    理  由
壹、撤銷改判部分：
一、證據能力
（一）按「被告以外之人於審判外之言詞或書面陳述，除法律有
      規定者外，不得做為證據。」；「被告以外之人於審判外
      向法官所為之陳述，得為證據。」、「被告以外之人於偵
      查中向檢察官所為之陳述，除顯有不可信之情況者外，得
      為證據。」；「被告以外之人於檢察事務官、司法警察官
      或司法警察調查中所為之陳述，與審判中不符時，其先前
      之陳述具有較可信之特別情況，且為證明犯罪事實存否所
      必要者，得為證據。」，刑事訴訟法第159條第1項、第15
      9條之1第1、2項、第159條之2分別定有明文。依上揭條文
      文義觀之，被告以外之人於審判外向法官所為之陳述，均
      得為證據 (即有證據能力，非指證明力)；於偵查中向檢
      察官所為之陳述，除顯有不可信之情況者外，亦得為證據
      ( 有證據能力)；於警詢中所為之陳述，與審判中不符時
      ，以其陳述具有較可信之特別情況，且為證明犯罪事實存
      否所必要，得為證據 (亦係指證據能力之規定，並非指證
      明力）。此係因現行刑事訴訟法為保障被告之反對詰問權
      ，採納英美法制傳聞法則之精神，而被告以外之人於審判
      外向法官所為之陳述、於偵查中向檢察官所為之陳述及於
      警詢時之陳述，本均屬傳聞證據，依傳聞法則，原則均無
      證據能力，係因立法者分別不同陳述情狀，以「被告以外
      之人於法官面前所為陳述」在任意陳述之信用性已受確定
      保障之情況下所為，故有證據能力得採為證據。且檢察官
      代表國家偵查犯罪、實施公訴，依法有訊問被告、證人等
      權限，且於實務運作時，偵查中檢察官向被告以外之人所
      取得之陳述，原則上均能遵守法律規定，不致違法取供，
      即違背其陳述之任意性，故可信性極高，乃例外設定其具
      備非顯不可信之要件時，得為證據 (有證據能力)；而被
      告以外之人於偵查中向檢察官所為陳述，是否具備非顯不
      可信之要件而具有證據能力，亦應就該被告以外之人於審
      判中，及在檢察官面前所為陳述之外部附隨環境或條件，
      比較判斷，並非二者有不一致，即認被告以外之人於審判
      外之陳述均不具證據能力，否則即將證據能力及證據證明
      力混淆，且完全否定審判外所取得證據之證據能力，而偽
      證罪之處罰規定亦將成為具文。又被告以外之人於審判中
      ，以證人身分依法定程序，到場具結陳述，並接受被告之
      詰問，而其陳述與先前在檢察事務官、司法警察官或司法
      警察調查中所為陳述不符時，依法條文義，上列審判外陳
      述所設「具有較可信之特別情況」之條件，應依審判中及
      審判外各陳述外部附隨之環境或條件，比較前後之陳述，
      以決定何項陳述具有較可信之情況，而為證據能力之認定
      ，亦非一有不一致，即完全否定上開陳述之證據能力，先
      予敘明。
（二）本件被告等4人及辯護人對公訴人(即上訴人)所提出之：
      被告丁○○於警詢、偵查及原審羈押庭之供述。
      被告乙○○於警詢之供述。
      被告己○○於警詢之供述。
      被害人甲○○於警訊之供述。
      證人辛○○於警詢及偵查中之證述。
      證人戊○○於警詢之證述。
      證人庚○○警詢筆錄。
      等證據，認均係屬傳聞證據，並未具有特別可信性，且為
      認定犯罪之必要，無刑事訴訟法第159條之1及之2規定之
      適用，即無證據能力，不得採為證據。
（三）茲就上揭供述筆錄之證據能力分述如下：
  (1)被告丁○○、己○○及乙○○於警詢之筆錄，就其等自身而
    言，並非審判外之供述，無刑事訴訟法第159條第1項之傳聞
    證據適用，僅係其供述證明力之判斷；至對其他被告而言，
    仍屬傳聞證據。且就同1案件中，因共同被告就其自身供述
    並無傳聞法則之適用，而該供述就其他被告而言，因適用傳
    聞法則，可能認該項供述並無證據能力，就證據能力而言，
    顯然係分裂適用，此係因每1被告就證明其犯罪之證據均係
    個別認定，然而檢驗該項傳聞證據是否具有刑事訴訟法第
    159 條之1之法律特別規定，是否符合同法第159條之2第2項
    之特別可信性時，則引用同案被告之供述，以檢驗其是否具
    有證據能力，應係屬可採之方法。又並非該項證據具有證據
    能力，即具有證據力，得以證明待證事項，如同案被告或證
    人於警訊或偵查之供述如認有證據能力，並非其所述全部均
    得採信，仍需比對其與待證事實之關係，其他查獲之證據資
    料後，再依經驗法則，以認定其證據力。
  (2)證人庚○○之警詢筆錄，具有證據能力，其理由如下－
  　於93年2月6日及同年3月18日在警詢中先後2次證稱：伊遭
    　被告己○○及丁○○2人持槍、刀強押走，且持木棍毆打
      ，欲強盜伊退伍金未遂，並恐嚇伊說出甲○○之下落、要
      載伊去活埋等語（參警卷第51至56頁）。
    於原審審理時則結稱：案發當日被告丁○○叫伊下樓要歸
      還手機，因伊很早被叫醒而口氣很不好，雙方起衝突，後
      被告己○○叫伊上車，當時被告己○○手上未拿東西，伊
      係自願上車，被告丁○○並未推伊上車，然上車後被告己○○有拿1支刀子並先動手打伊，到仁愛新村停車場後，
      被告己○○等人口氣很壞地叫伊下車，2人再一起毆打伊
      ，被告己○○將袋子裡的槍露出1部分給伊看，但沒有說
      要開槍，並未看見整支槍之型式，也無法指認該槍；被告
      己○○、丁○○曾詢問甲○○在何處，伊有告知甲○○之
      下落，其間甲○○並於電話中與被告己○○爭吵。因當時
      已被打，故被告己○○等人恐嚇要活埋時會害怕等語（參
      原審卷第274頁至281頁）。與其於警訊時之供述並不完全
      相符。
    然證人庚○○係本件被害人，事發後係自行至警局報案接
      受詢問，故其於警訊時之供述，當不可能受有脅迫或違反
      其意願之情形。且參以其警詢供述內容翔實且合理，若非
      係身歷其境，豈可能為如此詳盡之供述。又其於警訊供述
      內容，亦核與證人甲○○、辛○○證述內容相符。再參以
      證人庚○○於原審審理中之證述，亦確有遭被告己○○及
      丁○○毆打、恐嚇，及己○○取出刀、槍之事實，並告知
      甲○○去向之事，此均核與其警訊內容，及事後被害人甲○○要求證人庚○○報案，並被告己○○等人確實在證人
      辛○○家中與甲○○見面等情形均相符合。顯然其於警詢
      中之供述具有特別可信之情形。至其事後於原審審理中作
      證，已因時隔甚久，記憶不免模糊，故其證述內容與警訊
      時不完全一致，尚無法認其於警訊之供述即有何不可信之
      情形。故證人庚○○於警詢中之供述，參以其他證人證述
      之內容及證人庚○○係其自行至警局報案並製作筆錄，其
      陳述之可信性應已受擔保，且其確亦受有傷害罪，先後供
      述就被告己○○持兇器部分均相符合等情，應認其於警訊
      時之供述，具有特別可信性，且為證明犯罪事實之必要，
      而有證據能力。
  (3)證人甲○○之警詢筆錄，具有證據能力，理由如下─
    證人甲○○於警詢時供稱遭被告癸○○、己○○及丁○○
      等人持槍強盜，與其後於原審審理時具結作證時所為證述
      內容雖有不同。
    惟證人係本件強盜案之被害人，且於遭強盜當日隨即以口
      頭方式向警局報案，業經證人丙○○於本院審理時結證在
      卷，亦核與證人甲○○於本院結證內容相符。且證人甲○○於本院審理時亦結稱，其所有裝有24萬多元之背包確被
      搶走，事發後立即以電話向證人丙○○報案，並向警員告
      知係被告3人強盜其財物，且報案後有許多單位找其查問
      ，當時係證人戊○○因怕被誤會有分到錢，故主動告知被
      告癸○○、己○○、丁○○及乙○○等人涉案，並在其家
      中分贓款，事後製作筆錄時，雖曾帶同證人辛○○及戊○○至警局製作筆錄，惟僅告知其供述內容，並要求將實情
      說出，又當時雖曾陪同證人辛○○及戊○○至警局製作筆
      錄，但並未於訊問時表示意見，又雖認識宜蘭綽號「三五
      」之人，但不認識綽號「二五」之人，且未與之有何財物
      糾紛或借貸關係，而93年2月6日及93年2月18日之警詢筆
      錄均係其基於自由意識供述所製作之筆錄，且係證人戊○○主動告知被告等人至他家分錢，故伊認被告等人係一夥
      ，當時搶其包包之人與被告等共5人一起坐同部車離開，
      在警詢時係為加強語氣，故指稱被告等人持槍等語（參本
      院94年11月10日審理筆錄）。
    證人甲○○既係本件之被害人，且於案發之後立即報警，
      所供述內容，如前所述，與事後製作之警詢筆錄內容大致
      相符，又係其自行報警製作筆錄，故而該項警詢筆錄供述
      之任意性當不容質疑，況證人係親見親聞事件之人，其所
      為之供述當可信為實在，否則亦有誣告罪之嫌，故而其雖
      於警訊及原審審理時，就遭強盜之人及細節為不同之證述
      ，惟其遭強盜時即報案，且警員係依其報案內容查詢，並
      經由證人甲○○提供分贓處所之證人戊○○之資料，及遭
      強盜當時亦在場之證人辛○○至警局製作筆錄，並於被告
      等人分贓處所，即證人戊○○住處附近查獲被告等施行強
      盜行為時所取走之工具─鋁棒2支等情。按之當時情形，
      警訊筆錄之製作係證人甲○○出於自由意識之供述所製作
      ，並無任何非出於任意性之行為，且其內容參以證人戊○○、辛○○及被告丁○○、己○○等人於警詢供述之事發
      情形，均相符合，縱其於警詢時供述之內容與原審審理時
      之證述不一致，亦僅係證明力之問題，尚非得認該項筆錄
      即無證據能力。
    故證人甲○○於警詢時之供述，其陳述之任意性既得確保
      ，而其供述內容，參以其確有被強盜財物，再參以證人甲○○於本院結證之內容，堪以認定證人甲○○於警詢時之
      供述內容，具有特別可信之情形，且為證明犯罪所必要。
      故其該項供述，具有證據能力。
  (4)證人辛○○之警詢及偵訊筆錄，均有證據能力，其理由如下
    ─
    證人辛○○於偵訊中之證述，既經其具結，且係基於其自
      由意識所為，業據其坦承在卷。再參以當時環境，僅證人
      辛○○到庭作證，其證詞當不可能受他人之影響，至其事
      後於原審證稱係因受證人甲○○影響而為供述之詞，既經
      證人甲○○於本院經交互詰問時結稱，並無教導證人辛○○於警詢時應為如何之供述等語，堪信證人辛○○於原審
      之證述，尚非可採。且證人辛○○於偵訊時，因距事故發
      生時間較近，其記憶應較為清晰，證述自無不可信之情形
      。況核以當時之條件，證人辛○○1支手機亦被強盜，迄
      未取回，亦為本件之被害人，實無必要就本件事故為不實
      之陳述，其當時所為之陳述應可信為實在。故不論外在之
      客觀環境、條件，或其主觀之認知內容，均無顯不可信之
      情形，參以刑事訴訟法第159條之1第2項之規定，證人辛○○於偵查中之證述，應有證據能力。
    證人辛○○於警詢之供述，與其後在原審審理中證述內容
      不同。參以證人辛○○於本院經交互詰問時結稱：在被告
      丁○○及己○○到其家前1、2小時，曾透過電話發生爭吵
      ，之後被害人甲○○先到其家中，講一會兒話，接著「飛
      鼠」（即被告癸○○）就到，坐下後，被告己○○與丁○○2人一起到，伊就與該2人在廚房講話，甲○○與癸○○
      在客廳，後來又有1個不認識的人進來，走到裡面，當時
      伊正質問被告己○○等2人為何毆打庚○○之事，被告己○○等2人拿起鐵棒，伊則靠著牆壁與2人講話，該不認識
      之人自客廳出來，經過其前面時，被害人甲○○就喊伊，
      伊進客廳後，被告等人一群人都出來，再出來時見他們1
      群人自後門走出去，甲○○告知被搶後，看見被告等人坐
      同1部車走，係伊與丁○○等人吵架，甲○○是否有與丁○○等人吵架伊不清楚，且警訊及偵查均依其自由陳述內
      容製作筆錄，又當日被害人甲○○作完筆錄後方載伊至警
      局製作筆錄，甲○○有告知其製作筆錄之內容，當時伊之
      供述係按甲○○所告知的回答，其手機當時亦放在桌上，
      一起被拿走，因當時甲○○急著走，故未詳問其發生經過
      ，之後甲○○確實告知癸○○拿槍對著他，被告己○○故
      意從口袋露出槍枝等語（參本院94年11月10日審判筆錄）
      。
    證人辛○○係陳述其見聞之人，當時亦在事發現場，故其
      供稱係事後聽聞證人甲○○轉述之詞，已有可疑。蓋證人
      辛○○係本件強盜案件發生時在場之人，豈可能需經由他
      人告知後方知事情經過，故其於警詢之供述，並無受限制
      之可能。且證人甲○○於本院亦結稱，並未教導證人辛○○於警詢時如何陳述。又證人辛○○於警詢中係供稱：案
      發當日係被告癸○○持槍對著甲○○，甲○○始將皮包內
      現金24萬多元交給癸○○，被告己○○則將甲○○及辛○○之手機搶走，案發時被告癸○○與己○○各持1支手槍
      等語。其陳述之內容翔實，若非參與之人，豈可能為如此
      詳盡之供述。至證人辛○○與甲○○供述內容相同，基於
      該2人係一同經歷相同事件，其等所述內容相同，尚不足
      為事前商議之證明。
    且證人辛○○於警詢時之供述，既係自行至警局製作筆錄
      ，其供述應具有任意性，並未受有任何之要脅，至其是否
      受其他證人之影響，因係屬其內心之感受，並非於製作筆
      錄當時，受製作筆錄之人影響而為不實供述，故於其供述
      之任意性並不受影響。且證人辛○○所有之手機，並非放
      在證人甲○○背包內或與之放在一起，卻亦在當日遭強盜
      ，並於被告癸○○等人離開證人戊○○家中時，留在證人
      戊○○家中，供證人戊○○使用，業經證人戊○○於本院
      結證甚詳，核與證人辛○○於警詢時之供述及本院經交互
      詰問後之證詞相符，其手機確亦遭共同強盜，故雖證人辛○○與甲○○2人於原審審理時，證稱證詞受影響，然參
      諸上揭所述，其等於原審證述之內容顯有質疑之處，故而
      證人辛○○於警詢時之供述，顯具有特別可信性，且為證
      明犯罪事實所必要，故具有證據能力。
  (5)證人戊○○（即Ａ1）之警詢筆錄，具有證據能力，其理由
    如下─
    證人戊○○於警詢中證稱：92年11月12日凌晨零時左右，
      被告癸○○綽號「飛鼠」與己○○、丁○○及另2名男子
      開了2部自小客車至其家（花蓮縣吉安鄉○○村○○路433
      號），要借地方，伊詢問做何事，被告癸○○要伊不要問
      那麼多，之後共5人進到房內，被告癸○○即拿出1只黑色
      的男用背包，將皮包內物品倒出來，伊看到皮包內的物品
      有手機好幾支、現金約20幾萬、2只金戒子、1只金墜子、
      1些石頭介面、印章、筆記本、存款簿等物，癸○○拿起
      現金20幾萬分成5疊給在場的人，每疊3萬元，後來有1個
      伊不認識的男子（經指證為乙○○，該男子是打電話給癸○○由癸○○出去帶他進入）到來，進來後就將被告癸○○所分給每人的3萬元收回來，再由其重新分給在場的人
      每人2萬元，分完之後，離開房間時不知是誰丟了2100元
      在床上並說這樣比較不會倒楣，隨後他們就到門口，其中
      1人拿了1支手機給伊後，就把皮包內的東西倒在前面的道
      路旁點火燒毀，之後便上車離開，離開前曾告知要去外地
      避風頭。他們在家中談話時，有聽提及該只皮包是由甲○○處搶來的等語。
    其於原審審理時則證稱：「（92年11月12日凌晨12點多，
      在你家發生何事？）綽號飛鼠的癸○○送藥來給我，癸○○先來，接著又來了2個人，就是丁○○和己○○，後來
      又來了乙○○，就他們4人。」、「癸○○直接從手提包
      拿錢給己○○，但沒有看到拿錢給丁○○和乙○○。」、
      「（當時在你家時，癸○○從包包拿錢出來，在桌上擺成
      幾疊？）沒有這回事。」、「（提示警詢筆錄第57、58
      頁，你在警詢筆錄說是否實在？）當時甲○○在旁邊講的
      ，筆錄內容是警察打出來的，但不是我所講的。」、「（
      癸○○在你家有無把包包的東西倒出來？）沒有。他是用
      抽的把錢拿給己○○。」、「（你在你家有無看見癸○○
      在門前道路把皮包燒掉？）沒有。」、「（癸○○有無說
      皮包從那裡來？）沒有。」、「（為何在警局時說癸○○
      有告訴你皮包從那裡來？）是做筆錄的警察打電話給我，
      說我如果不去做筆錄他就要天天到我家。」、「（有無聽
      到癸○○說東西是從甲○○那裡搶來的？）沒有，我只有
      聽到癸○○要還己○○錢。」、「沒有，當天分錢時，我
      沒有全程在場。」、「（他們如何離開？）乙○○先行，
      後來丁○○和己○○離開，最後才是癸○○離開，並沒有
      大牛和信安等男子。」、「（你說癸○○從皮包拿錢給己○○，皮包是何種皮包？）黑色的皮包，是癸○○每次都
      在揹的，可以斜背。」、「（他如何拿錢出來？）他是將
      包包斜揹移到身體前面從中間抽出現金，所以我沒有看見
      包包裡有什麼。」、「（癸○○有無與己○○說什麼？）
      我不太清楚。」、「（為何你在警詢筆錄上簽名？）我有
      在吃藥，警察跟我說你沒有來做筆錄沒有關係，我會天天
      到你家找你，我害怕。」等語（見原審94年6月6日審判筆
      錄）。其前後所述顯不相同。
    惟證人戊○○係主動告知證人甲○○前開事實，且經由證
      人甲○○通知後方至警局說明案情(於93年2月14日21時15
      分接受警訊，雖未錄音，有花蓮縣警察局94年11月7日函
      在卷可參，檢察官雖聲請勘驗錄音帶，惟並未有該項證據
      ，故無從勘驗，附予敘明)，並經證人丙○○及甲○○均
      結證在卷。
    證人丙○○於本院結稱：被害人甲○○遭強盜案件為其所
      承辦，當時為被害人甲○○至警局報案，稱在辛○○家被
      搶，當時辛○○亦在場，作筆錄時係甲○○與辛○○一起
      到，證人戊○○則係被害人甲○○自己找來的，強盜4人
      中有被害人甲○○認識之人，其自行在外查，知悉搶完後
      在戊○○家中分贓，故找戊○○製作筆錄，警方並未派人
      找戊○○，製作筆錄時被害人甲○○在旁，戊○○係出於
      其自由意識供述，其先詢問外面傳聞甲○○及辛○○被強
      盜財物之事是否知情，證人答稱知道，且是到其家中分財
      物，當時證人表示不敢將實情說出，因認識被告，怕被報
      復，當時曾告知可以秘密證人身分作筆錄，且係由其訊問
      ，警員壬○○在旁製作筆錄，係一邊詢問一邊製作，並非
      事先打好，且未告知不做筆錄，天天到其家中之詞，又當
      時不知證人戊○○在何處，故係由被害人甲○○找他到警
      局，又證人辛○○製作3份筆錄，係因2月6日為報案，2月
      18 日指認自戊○○家中取出之物品是否為強盜使用之兇
      器及「飛鼠」是否為被告癸○○，3月18日係要認甲○○
      被搶之財物中是否包括毒品及確認其被搶之財物除手機外
      ，是否有其他財物，且當時邊問邊答，故紀錄內容係正確
      ，而甲○○因係被害人，故製作證人戊○○時亦在旁釐清
      案情，且被害人甲○○於案發當日或隔日即口頭報案，並
      非事隔3個多月才報案，僅係於報案後因需經釐清案清，
      至2月6日確定後，才正式受理及製作筆錄，且當時因找不
      到證人戊○○，亦不知其電話，無從與其連絡，且聽聞證
      據在其家中，故請被害人甲○○找證人到警局製作筆錄等
      語(本院94年11月10日審理筆錄，因證人壬○○之詰問內
      容與證人丙○○相同，故檢察官捨棄詰問證人壬○○)。
    又證人戊○○於本院審理（94年11月24日審理筆錄）時結
      稱，92年11月12日凌晨12時許，被告癸○○帶同被告丁○○、己○○至其家中，並自皮包中拿不詳數目之現金交予
      該2人，進到其家中共3人，另1人即被告乙○○在屋外未
      進屋內，93年2月14日係被害人甲○○叫伊至警局作筆錄
      ，後來警察亦有打電話通知，本認事情與其無關，故不願
      作筆錄，且在製作警詢筆錄時，確有向警員告知被告等人
      均很可怕，怕遭報復，當日被告等人確有放2100元在床舖
      上，但不知是何人放的，亦忘了係何人將白色ＯＫＷＡＰ
      手機留給伊使用，該手機現不知放在何處，且交予警方之
      2 支鋁棒係被告3人事後留在其家中未帶走，警詢筆錄僅
      皮包裡有那些物品、分錢時伊在廚房及燒皮包之事非照其
      意思記載，其餘均是事實，警員知悉被告等人留2100元給
      伊及留2支鋁棒之事，係經其告知甲○○，汪某再告知警
      員等語。
    則證人戊○○既係主動告知被害人甲○○，被告癸○○等
      人至其家中分款之事，且被告癸○○、己○○、丁○○當
      日於凌晨時分，自被害人辛○○家中離開後，確曾至證人
      戊○○家中，且被告乙○○確有接獲被告癸○○之通知，
      至證人戊○○住處，被告癸○○並交付3萬元予被告乙○○，被告己○○亦於上揭時間在證人戊○○住處自被告癸○○手中取得現金，且於證人戊○○住處扣得被告己○○
      及丁○○2人在案發時，自被害人辛○○家中取走後所持
      之鋁棒，被告癸○○等人離去時留2100元及1支白色ＯＫ
      ＷＡＰ之行動電話供其使用，而該行動電話確係被害人辛○○當日遭強盜之財物等，均經被告等人及證人辛○○、
      甲○○證述在卷，此與證人戊○○於警訊中之供述大致均
      相符。
    證人戊○○既係基於自由意識至警局作證，並經證人甲○○於本院結證在卷，且其供述內容亦核與被告等人之供述
      及查獲之事實大致相符，其警詢筆錄具任意性，且依上揭
      所示，其於警詢時之供述具有特別可信性，並為證明被告
      等人犯罪所需，依前揭所示刑事訴訟法條文意旨，應認證
      人戊○○之警詢證詞有證據能力。
  (6)被告丁○○於警詢、偵訊及原審羈押時之詢問筆錄，均有證
    據能力，其理由如下─
    被告丁○○於原審羈押時之供述，係於審判外向法官所為
      之陳述，其陳述之可信性應得確保，故依刑事訴法第159條
      之1第1項規定，有證據能力。
    被告丁○○於偵查中向檢察官所為之陳述，亦係基於其自
      由意識所為，業據其坦承在卷，再參以被告丁○○當時係
      因另案經查獲，核無必要就本件事件之發生內容為不實之
      陳述，且被告丁○○確有毆打被害人庚○○、與被告癸○○、己○○至被害人辛○○及證人戊○○家中，並將自被
      害人辛○○家中取走之鋁棒放置在證人戊○○家附近等事
      實，業經詳敘如上，其內容亦核與其於原審羈押時在法官
      前所為之供述相符，故不論外在環境，或其內容均無顯不
      可信之情形，依刑事訴訟法第159條之1第2項之規定，亦
      有證據能力。至被告丁○○雖辯稱係經誤導而於偵查中坦
      承，惟究係如何遭誤導，未能舉證以供查驗，故其誤導之
      說，尚非可信，則其基於自由意識下，於偵查中之陳述顯
      係符合真實狀況，故被告丁○○於偵查中之供述，無顯不
      可信之情形，自有證據能力。
    至被告丁○○於警詢中供稱：伊與被告己○○欲進入辛○○家時，適遇到被告癸○○和另一名不詳姓名之人，後來
      是被告癸○○持槍押住被害人甲○○，並喝令甲○○交出
      身上之黑色手提包，再將之拿走，伊並未強盜甲○○財物
      ，也未前往證人戊○○家分贓等語；於原審審理時則結稱
      ：伊當時見被告癸○○手上有拿1支不知是手槍，還是手
      機的東西，因手槍與手機差不多大小，而伊與被告癸○○
      及被害人甲○○復隔有一段距離，無法確認係槍還是手機
      ，伊並未看見被告癸○○拿槍指著甲○○，被告己○○於
      上揭時間，有叫伊載他去證人戊○○家，因被告己○○要
      向被告癸○○拿所借之錢，並非分贓等語。與上揭警詢內
      容於被告癸○○強盜及分贓之部分均不同。惟被告丁○○
      於警訊時，既未經警察刑求逼供，係基於其自由意識所為
      之供述，且其為警查獲之時間距事發時已4個多月，與被
      害人正式製作筆錄之時間亦已差1個多月，然其供述內容
      與被害人甲○○指稱遭強盜之情節大致相符，再參以其自
      行繪製現場圖，與其當時所站立之位置，均甚詳盡，且與
      證人戊○○、甲○○及辛○○等人就分配贓物及強盜財物
      之供述則大致相符，則其於警詢時之供述，不論依當時之
      環境或條件，均應係真實，且認定犯罪事實不該偏離真實
      之認定，當確有其事，被害人之供述方可能與被告丁○○
      之供述相符。故被告丁○○於警詢之筆錄，因具有特別可
      信，且為認定犯罪事實所需，故就其他被告而言，其於警
      詢之供述有證據能力。
  (7)被告己○○於警詢中詢問筆錄亦有證據能力，其理由如下─
    證人己○○於警詢時證稱：伊和被告丁○○於被害人辛○○家中談事情時，被告癸○○亦與被害人甲○○在另一邊
      談事情，伊有看見甲○○將身上之深色手提包交給被告癸○○等語。
    雖其於原審審理中證稱：伊當時係見甲○○將身上手提包
      交給在場之「大牛」之人等語。其前後所述雖就交付手提
      包之人不相符。
    然被告己○○就被告癸○○當時在場之事實，及係與被告
      癸○○同時離去被害人辛○○住處，事後亦與被告丁○○
      共同至證人戊○○之住處，且將其自被害人辛○○住處取
      得之鋁棒留在證人戊○○住處附近等事實之供述均係一致
      。再參以證人甲○○於本院審理時之結稱，被告己○○係
      與被告癸○○共同搭乘1部車離去，及其於警詢時指稱被
      告己○○於被告癸○○持槍要求將皮包交付之供述均一致
      ，且被告己○○係事後方被查獲，亦坦承於警詢時係基於
      自由意識陳述，若非真有其事，被告己○○豈可能為上揭
      之供述。被告己○○係於93年3月8日凌晨零時20分許，經
      警因毒品案拘提到案，當場並經扣得改造手槍1支及子彈4
      發（另案），並坦承分得1萬元，與證人指稱分贓款之事
      實相符。足認被告己○○於警詢之供述，不論在客觀條件
      或主觀意識，均未受有任何限制，且與其他在場之人供述
      大致相符，故而被告己○○於警詢之供述，具有特別可信
      ，且為證明犯罪事實所需，依刑事訴訟法第159條之2第2
      項規定，具有證據能力。
  (8)被告乙○○警詢筆錄，亦有證據能力，其理由如下─
    證人乙○○於警詢中供稱：伊並未與被告己○○等3人共
      同強盜，知悉甲○○等2人遭強盜，係於92年年底(詳細日
      期不清楚)，在辛○○家遭被告3人強盜，係因當日凌晨接
      獲被告癸○○之電話，表示有「好康的（台語）」，要伊
      到地處偏僻之被告癸○○朋友住處 (即證人戊○○家)，
      伊趕到後，被告癸○○表示渠等剛去辛○○家強盜甲○○
      財物，並分3萬元現金給伊，分錢時，伊看見桌上有1支被
      告癸○○所有的八釐米手槍，且告知係案發當日有看到甲○○的車停在辛○○家，故持槍進入強盜財物，強盜過程
      之詳細情節並未告知，因當時與被告癸○○走的比較近，
      且被告癸○○租房子沒錢時，伊曾借錢予被告癸○○，可
      能因此因素，要還錢而交予該款項，當時尚有「信安」及
      1名不認識之人在場，被告癸○○離開時將置於桌上之槍
      插入腰際後帶走等語。
    雖其於原審審理時證稱：伊係接到被告癸○○之電話，表
      示要還先前租屋向伊所借之錢，並非去分贓，伊在戊○○
      家並未看見有槍等語。與其於警詢時之供述，就是否看到
      槍枝及是否知悉3萬元之來源之供述不同。
    惟查，被告乙○○所述關於是否知悉贓物及現場有無看到
      槍枝部分之供述前後雖不一致，惟其關於時間、地點、參
      與之人員、被搶之物品、被告癸○○交予其3萬元之現金
      、及交付3萬元目的係因之前所借之房租等內容，並無不
      一致之情形。且被告乙○○於93年3月2日經拘提到案時，
      拒絕於夜間訊問，於隔日，即93年3月3日方接受訊問，故
      究竟事實如何，其有充裕之時間考慮供述內容之真實與否
      ；且於其他關於接獲通知之時間、到達之地點、所遇見之
      人，及被告癸○○確實曾因房租向其借款部分，則先後所
      述並無不同，按之常理，當不可能僅供述一部分無關重要
      事項之情形，故其於警訊時之供述應係實在。且其係同案
      被告4人中最先經警拘提到案之人，並係因另案經拘提，
      在客觀環境上，其陳述之真實性應受確保，且有可信性。
      並於其後於相隔將近1個月方為警查獲之被告丁○○於警
      訊、偵查中，就被告癸○○持槍之供述均一致。
    況參酌證人即被害人甲○○及證人即現場目擊案發經過之
      辛○○所述內容，暨被告丁○○、己○○於警詢供述之內
      容，被告乙○○之警詢筆錄，顯與事實相符，而具有特別
      可信性，且為證明被告癸○○等3人犯罪所需，故其警詢
      筆錄有證據能力。
二、認定犯罪事實所憑之證據及認定之理由─
（一）被告4人對於被告乙○○確有在92年11月11日晚上12點
      後，經由被告癸○○通知，到證人戊○○住處，向被告癸○○拿取3萬元。被告癸○○、丁○○、己○○及綽號
      「大牛」之人共4人，在92年11月11日晚上都在被害人辛○○家中，且被害人甲○○所有裝有現金及手機之背包在
      92 年11月11日晚上在被害人辛○○家中被在場之人取走
      。被告丁○○、己○○於92年11月11日晚上11時多，在
      被害人辛○○家各取走1支鋁棒，且事後在證人戊○○家
      前路旁經查獲。被告癸○○曾於93年3月10日在臺東為
      警查獲持有1支銀白色手槍及2顆子彈。被告己○○亦曾
      於93 年3月8日在花蓮市為警查獲持有改造手槍1支及子彈
      數顆等事實，均不爭執。
（二）被告丁○○及己○○2人於92年11月10日上午，由被告己○○持刀強迫被害人庚○○上車，並於車上毆打被害人庚○○，及持狀似槍枝之器具，強迫被害人庚○○下車及供
      出被害人甲○○之去處等妨害自由犯行，且與被告丁○○
      共同毆打被害人庚○○，並共同恐嚇危害其生命等事實，
      均據被害人庚○○於警詢時供述甚詳（參警卷第51至56頁
      ）。再參以證人庚○○亦於原審經交互詰問時結稱，確有
      遭被告丁○○及己○○2人共同妨害自由及恐嚇之事實（
      參原審卷第274至281頁）。被告2人與證人庚○○前無過
      節亦為渠等所是認，況證人庚○○原不欲追究此事，係嗣
      後因其行為，致被害人甲○○遭強盜，而應被害人甲○○
      之請，始於93年2月間前往警局製作筆錄，除據證人庚○○結證在卷外，亦有上揭所述警詢筆錄2份存卷可按，衡
      情，證人庚○○應無設詞構陷被告丁○○、己○○之可能
      ，其所為證詞自有其可採信之處。均足以證明被告丁○○
      及己○○2人共同妨害自由及恐嚇犯行。
（三）被告丁○○於警詢、偵查及原審羈押庭之供述，均得證明
      與被告己○○、癸○○及1不詳姓名之人（應為綽號「大
      牛」之人）共同於92年11月11日23時40分許至被害人辛○○家中，當時被告癸○○確持1支白色槍枝對被害人甲○○及辛○○，致使被害人甲○○無法抗拒，而遭強取財物
      ，且伊與被告己○○怕生衝突，均隨手各拿起1支鋁棍，
      並與被告癸○○、己○○、被害人辛○○等人均站在客廳
      中，被害人甲○○所有之黑色手提包係由被告癸○○取走
      （參警卷第6至9頁、偵卷第19、20頁及93年聲羈第34號卷
      第6、7頁）。被告丁○○既係在場之人，且為參與強盜犯
      行之人，其基於自由意識所為之供述當可採信。則被告癸○○等4人，由被告癸○○持槍，被告己○○、丁○○分
      持鋁棒，再由「大牛」將無法抗拒之甲○○所有置有財物
      之背包及辛○○所有之手機取走之事實堪以認定。至其所
      述關於自己部分，雖僅有為防衝突而持鋁棒部分，惟此為
      人性避險之常，而為有利於己之供述，然當時在場之被告
      等人，人數多於被害人，且被害人雖有2人，然手上均未
      持有任何器械，自無從與被告等人相抗拒，則參以被告丁○○其此部分之供述，亦可推認被告丁○○當時確有參與
      控制被害人等之犯行。
（四）被告己○○於警詢時，亦供稱確有看見被告癸○○取走甲○○所有之深色背包（參警卷第21、22、23頁），且回到
      丁○○租屋處約半小時，被告癸○○打電話通知伊至吉安
      鄉福興村山邊，並告以手頭不便，並拿1萬元讓其應急等
      語。則被告癸○○確係掌控上揭強盜行為之人，故而取得
      被害人甲○○所有裝有財物之背包，且原需向人（乙○○
      ）借款度日，甫自被害人辛○○處離開未久，即有鉅額之
      現款得以交付予被告己○○ (及乙○○)，足推認被告癸○○確有持槍強盜之犯行。
（五）被害人甲○○於警詢之供述，足以證明遭被告癸○○、丁○○、己○○及「大牛」等人結夥3人以上，持兇器強盜
      內裝有24萬元現金、金戒指及手機等物品之行為，被告等
      人並於強盜財物得手後，搭乘同1部車離去。被害人甲○○係本件之被害人，又遭強盜後立即報警，且因認識部分
      參與強盜財物之人，自行私下調查，隨後未久於警詢製作
      筆錄時，並詳細供述當日遭強盜之情節，並積極連絡證人
      庚○○、辛○○及戊○○等人製作筆錄，顯見其於警詢時
      ，記憶當最清楚，且確遭強盜，亦知悉誣告罪之刑責，故
      所述應係實在。
（六）被害人辛○○於警詢之供述及偵查中之證述，亦足以證明
      被害人甲○○遭被告癸○○、丁○○、己○○及「大牛」
      等人持槍結夥3人以上強盜財物，及其置於桌上之手機等
      物品亦遭強盜之事實。
（七）證人戊○○之證述，足以證明被告癸○○、丁○○、己○○及乙○○等人，於案發後至其家中分配贓款，且留下21
      00元及被害人辛○○所有當日亦遭強盜之白色ＯＫＷＡＰ
      手機1支，並於其住處前扣得被告己○○及丁○○取自被
      害人辛○○家中，用以強盜之鋁棒共2支，足以證明被告
      癸○○、己○○、丁○○及乙○○分別之結夥強盜及收受
      贓物犯行。且證人戊○○若非親眼目睹被告等人於其住處
      分配贓款之行為，豈可能知悉係被害人甲○○在辛○○家
      中遭強盜，除當日除遭強盜現金外，被害人甲○○及黃順
      與之行動電話及金戒指等亦被強盜？又參與之人確如被害
      人甲○○所指述之人，且被告乙○○雖未至強盜現場，亦
      於事後分配贓款等情，堪信證人戊○○之證述實在。
（八）被告乙○○於警詢時坦承確實在92年11月11日晚上12時過
      後 (同月12日凌晨時)，經由被告癸○○以電話通知，至
      證人戊○○家中，分得被告癸○○等人強盜自被害人甲○○處之贓款3萬元。
（九）此外復有贓物認領保管單1紙，足以證明被告丁○○及己○○在證人辛○○家取得，用以參與強盜犯行所使用之鋁
      棒2支，且係在被告等人分贓之證人戊○○家中取出，由
      被告己○○及丁○○取自被害人辛○○家中之鋁棒2支，
      至戊○○家中分財物時，留在該處後，經甲○○打聽後報
      警查獲。
（十）並有被告癸○○及己○○事後均經查獲持有槍枝之資料（
      不起訴處分書及判決書影本等附卷可參)，足證，被告癸○○於上揭時地，確有持槍之行為。
（十一）且被告癸○○、丁○○、己○○及綽號「大牛」之人，
        於強盜被害人甲○○、辛○○所有財物後，係一同搭乘
        「大牛」所駕駛之車輛離去，此除被告癸○○於警詢時
        供述在卷外，並經證人甲○○及辛○○於本院結證甚詳
        ，顯見被告4人係共同參與強盜犯行，方於得手後一同
        搭車離去。
（十二）綜上所述，本件事證已臻明確，被告丁○○、己○○、
        癸○○及乙○○前揭犯行均洵堪認定，均應予依法論科
        。
三、被告等人辯解及不採之理由─
（一）訊據被告丁○○、己○○固坦承有於前揭時、地載庚○○
      前往吉安鄉南埔仁愛新村停車場再將之載回中山路住處之
      事實，惟均矢口否認有何妨害自由、恐嚇犯行，辯稱：渠
      等並未妨害庚○○之行動自由，係其自行上車，亦未攜帶
      凶器或告以要活埋之詞云云。被告癸○○、丁○○及己○○3人均矢口否認有結夥強盜犯行。被告乙○○亦矢口否
      認有收受贓物犯行。被告丁○○、己○○辯稱當日係至該
      處與辛○○理論庚○○被打之事，經辛○○講和後，其等
      即離開，並未和甲○○講到話，亦未強盜甲○○財物，被
      告丁○○事後亦未分錢，被告己○○則僅向被告癸○○借
      款1萬元，且2人係一起坐車離開；被告癸○○辯稱係受宜
      蘭綽號「二五」之人委託，和「二五」之小弟即綽號「大
      牛」之人一同前往辛○○住處，找甲○○談債務之事，不
      知「大牛」為何取走甲○○之皮包並隨即離去，未與「大
      牛」有犯意連絡，交予被告己○○及乙○○之款項均係其
      販毒所得之款項，並非強盜之財物；被告乙○○辯稱向被
      告癸○○收受之3萬元係欠款，並不知係強盜之贓款，當
      日係因被告癸○○表示要還先前租屋而向伊借的錢，所以
      才會到證人戊○○家中，伊並不知所收的錢之來源云云。
（二）被告丁○○及己○○2人確有要求被害人庚○○上車及毆
      打庚○○之行為，則不論被告2人原本與被害人庚○○關
      係如何，當日應曾發生爭執，故被告丁○○、己○○2人
      對被害人庚○○產生不滿，雙方既於庚○○住處前即已生
      爭執，且被告係2人同行，被害人庚○○僅1人，其至愚亦
      不可能自願隨同2人上車。況被害人於原審審理時即已證
      稱當日想睡，被吵醒，則豈可能不知要至何處，即自願隨
      同被告2人上車？顯然被告2人有施用強制之手段，令被害
      人庚○○上車之妨害自由之犯行。另質之被告丁○○於偵
      查中及審理時亦不諱言有接續毆打庚○○，並將被害人庚○○載離住處前往吉安鄉南埔前後長達約1小時後，始將
      之載回中山路住處之事實，參酌證人庚○○所證述：經其
      求饒，被告2人始將伊載回住處等語，足見證人庚○○於
      案發當時行動自由業為被告2人以強暴、脅迫等非法方法
      所控制，至為明灼。被告2人前揭所辯，要屬事後卸責之
      詞，委無足採。至疑似槍柄部分因未扣案，復無證據認為
      確實為槍枝，尚無從逕認為係槍枝。至證人庚○○事後於
      原審證稱係自願上車之詞，參以其間之關係，應僅係事後
      迴護之詞，尚難採信。被告2人仍空言否認犯行，並不足
      採。
（三）被告丁○○雖事後於原審作證時，否認原供稱之在辛○○
      家談事情時，有看到癸○○拿1支白色手槍云云。然參以
      被告丁○○於原審亦結稱在被害人辛○○屋裡時，因怕會
      有衝突，就取屋內棒子之詞，顯然被告丁○○及己○○當
      時確亦在屋內，並非其事後辯稱之與辛○○在廚房中談事
      情云云，又若係分處不同房間，其於警詢、偵查及原審羈
      押庭經訊問時，豈可能供出被告癸○○、被害人甲○○、
      辛○○2人在現場之狀況，且其所述又與證人甲○○及辛○○之供述相符，足證其事後所述，應係於逃亡期間，已
      與同案被告及被害人間達成共識而為脫罪之詞。至其事後
      供稱係應被害人甲○○邀約至該處之詞，亦顯不可採，不
      論其與被告己○○2人，先前因庚○○之事，係與被害人
      辛○○或甲○○於電話中爭吵，參以被害人甲○○於警詢
      時明確供稱當日係臨時至被害人辛○○家中等語，及客觀
      上被害人甲○○隨身攜帶20多萬元款項之情形，被害人甲○○豈可能事先與被告己○○、丁○○等人約在他人住處
      爭吵？又被告丁○○供稱當日至辛○○家，在門口遇到癸○○及另2名不認識之人部分，顯然係事後為將強盜行為
      推至不詳姓名之人身上，而任意供述之人數，尚不足以證
      明除「大牛」之人外，另有1名不詳姓名之人在場，此再
      參以其於警詢時供稱之「一共4人進入屋內，進入後癸○○持槍押住甲○○，伊及己○○各隨手拿起1支鋁棒，癸○○持白色或鐵灰色的槍，喝令甲○○交出身上黑色手提
      包，當時係在辛○○家客廳中，伊站在辛○○旁，前面為
      己○○，甲○○與癸○○2人坐在桌子邊，黑色手提包由
      癸○○拿走，離開時係搭癸○○車子走（警卷第6、8至11
      頁）」之詞即可知，且再參以被告癸○○於警訊中 (警卷
      第14、15、16頁)供稱當日係與己○○、丁○○3人一起至
      被害人辛○○家，且為綽號「大牛」之男子載其等過去，
      且離開時為「大牛」載其等3人一起離開等語，亦足以證
      明當時在場參與強盜行為及事後一起離開之人共4人。
（四）又被告癸○○於警訊中亦坦承確有叫甲○○將背包交過來
      ，並查看裡面 (警卷第17頁)等語，雖被告癸○○供稱僅
      查看裡面沒有錢，只有安非他命及海洛因，就將背包丟還
      等語，此顯與常理不符，不論被害人甲○○背包中放置金
      錢或毒，豈可能隨意交付背包與他人？且被告癸○○既供
      稱係託被害人甲○○買毒品，未履行，又豈可能看見背包
      內有毒品，而不取走，反僅要求交付現金？故被告癸○○
      所述有違常理，顯係不實。事後辯稱之係「大牛」之人自
      行取走被害人甲○○所有背包之詞，亦與其自己之供述不
      符，不堪採信，且足以證明被告丁○○、己○○及證人甲○○、辛○○於原審就前開取走背包之人之供述，均係事
      後迴護被告之詞，而不堪採信。
（五）且被告癸○○既積欠被告乙○○前揭3萬元之房租費，此
      均據被告2人供述在卷，不論真偽如何，則按之常理，豈
      可能深夜要求債權人至該處收款？且甫自被害人甲○○家
      中離開，至戊○○家中，相隔僅數十分鐘，即有3萬元之
      款項可清償積欠近達1年之款項？顯然上開3萬元確係被告
      等3人強盜後取得。其嗣後辯稱係販賣毒品所得，既未能
      舉證，且顯與事實不符。
（六）另被告3人既稱與綽號「大牛」之人不熟識，豈可能一同
      進入證人辛○○之私人住宅，竟無人問其姓名或至該處做
      何事？且上揭處所係證人辛○○之住處，並非被害人甲○○之住處，被告己○○等人如何得悉被害人甲○○在證人
      辛○○家中？又綽號「大牛」之人又如何得知被害人甲○○在證人辛○○之住處？顯然被告3人應係自被害人庚○○口中得悉被害人甲○○之行蹤後，與綽號「大牛」之不
      詳姓名成年男子共同至證人辛○○住處，欲尋找因賭博而
      手頭頗豐之被害人甲○○強盜財物甚明。
（七）又92年11月11日晚上，被害人甲○○除其置於背包內之現
      金被取走外，並有證人辛○○所有之行動電話遭強盜，業
      經被告4人於準備程序中均不爭執，而該行動電話於92年
      11月12 日被告等4人離開後，放置在證人戊○○家中之桌
      上，事後並經證人戊○○取走後使用，業經證人戊○○於
      本院結證在卷，顯然被告3人當時確有參與取走被害人甲○○之財物，否則甫被強盜之財物如何可能於被告4人離
      去後，置於證人戊○○家中？故被告等3人辯稱不知「大
      牛」強盜財物或未參與之詞，係事後卸責之詞，不堪採信
      。
（八）被告癸○○固供稱受宜蘭綽號「二五」之人委託，與「二
      五」之小弟「大牛」一同前往被害人辛○○家中，與被害
      人甲○○談論債務之事云云，顯係不實，蓋當日被害人甲○○係臨時至被害人辛○○家中聊天，業經證人甲○○於
      本院結證甚詳，綽號「二五」之人如何得知其將至證人辛○○家中？而要其小弟自宜蘭至花蓮談債務問題。況證人
      甲○○於本院經交互詰問時，亦結稱不認識「二五」之人
      ，雖認識宜蘭綽號「三五」之人，惟與之並無債務糾紛等
      語，此與被告癸○○之供述完全不同，且證人甲○○亦從
      未曾提及與被告癸○○談論債務之事，被告癸○○前開所
      辯顯係事後卸責之詞，不堪採信。
（九）又被告丁○○與己○○於92年11月11日晚上11時多時，在
      證人辛○○家中各自取走1支鋁棒，而該2支鋁棒事後於證
      人戊○○住處附近經查獲，此亦據被告3人於準備程序中
      就此部分不爭執。則被告丁○○及己○○2人於證人辛○○家中既僅與證人辛○○爭吵，其係2人，如何需各持1支
      鋁棒對付被害人辛○○？又既非與被告癸○○及「大牛」
      強盜財物，何需一同離去，且於離去時仍持鋁棒？又證人
      庚○○既係告知證人甲○○，而被告丁○○及己○○2人
      與汪某爭吵，如何需持鋁棒對證人辛○○？另被告2人若
      未與「大牛」及癸○○一同離去，並一起至戊○○家中分
      贓，被告己○○及丁○○並辯稱係事後方至證人戊○○家
      中，則為何其2人所稱為防身而手持之鋁棒，並未置於其
      住處，而仍攜帶並放置在證人戊○○家附近？故被告等4
      人於原審之證述均係事後互相迴護之詞，不堪採信。
（十）況被告癸○○確曾於93年3月10日經警在花蓮市查獲攜帶1
      支銀白色手槍及子彈2顆，有不起訴處分書附卷可參（至
      其供稱持有之時間，顯係為避開本件而為不實之供述），
      此亦核與同案被告丁○○於警訊、偵查中均明確供稱被告
      癸○○持有槍枝之顏色相符，若非被告丁○○確有目睹被
      告癸○○所攜帶之槍枝，其如何能詳細供述槍枝之型式及
      顏色？至雖扣案之槍彈經鑑定係玩具槍彈，有不起訴處分
      書附卷可參，惟仍可確定為被告癸○○確曾持有被告丁○○所供述槍枝之型式及顏色，顯見被告丁○○於警訊及偵
      查中之供述係可信，亦足見被告3人確有持槍強盜之行為
      甚明。
（十一）被告乙○○於警訊中供稱係被告癸○○等人見被害人甲○○車停在被害人辛○○家門外，故進入強盜等語，與
        被害人甲○○於警訊中供稱當日係駕車到辛○○家找黃
        某聊天等語相符。則被告丁○○、己○○及癸○○等人
        於原審供述到達該處之理由即顯係不實。
（十二）被告丁○○於偵查中供稱「我有看到癸○○拿1支手槍
        對準甲○○」。於原審羈押庭，法官訊問時供稱「有看
        到癸○○拿1支白色手槍」（93聲羈34號卷，93年4月3
        日訊問筆錄）。則被告丁○○何以為怕衝突而去拿鋁棒
        ？顯然係因強盜行為時，分擔控制現場之被害人辛○○
        ，而為避免被害人反抗，方與被告己○○均持鋁棒甚明
        。
（十三）且證人辛○○於偵查中，就被告3人及綽號「大牛」之
        人，於犯罪時地，進入持槍強盜被害人財物後離開之過
        程，詳細證訊，並經具結。與被害人甲○○之供述相同
        。且被告4人於原審互為證人，與證人甲○○、辛○○
        於原審之證詞互相掩護及迴護，事後均將拿走甲○○包
        包及手機者推給未到案綽號「大牛」之人，然「大牛」
        拿走包包等物後，被告癸○○等人亦隨即同車離開，被
        害人豈可能任由他人拿走內有24萬餘元之包包而默不吭
        聲。被告等人既認識被害人甲○○，又豈可能對該事實
        未置一語？
（十四）另證人戊○○警訊筆錄詳細，豈可能係警員自行捏編？
        且其證述之內容，原本警員並不知情，均係經由證人戊○○供述後，方知悉參與之人，及事後到場分贓之被告
        乙○○之事，於其住處留下現金、手機之事，並在其住
        處扣得作案用，取自被害人辛○○家中之鋁棒2支等物
        ，顯然證人戊○○（即證人Ａ1）於警詢之供述係實在
        ，其事後於原審證稱遭逼迫供述之詞，亦經本院詰問甚
        詳，並非屬實，當係事後為迴護被告之詞，尚不足採。
（十五）且被告乙○○於警訊時，亦已坦承被告癸○○告知係自
        甲○○處強盜系爭交付之款項，被告癸○○於事發前近
        1 年，即連數千元之房租均無法支付，需向被告乙○○
        借款，時間長達約1年均無法清償，則竟於自被害人辛○○及甲○○被強盜後，不出數十分鐘隨即有數萬元之
        款項，既可交付予同案被告己○○，又可償還被告乙○○3萬元，故被告乙○○前開於警詢之供述應係屬實，
        而堪採信，其應係明知被告癸○○所交付之3萬元係屬
        贓款，仍予以收受甚明。
（十六）被告等人其他關於參與之人、取走背包之人或交付款項
        之原因等之辯解，亦顯均與事實不符，不堪採信。綜前
        所述，被告等上揭所辯，均係事後卸責之詞，不堪採信
        。
四、論罪科刑及撤銷改判理由
（一）論罪：核被告丁○○、己○○所為，均係犯刑法第302條
      第1項妨害自由罪、第305條之恐嚇罪及第330條第1項之結
      夥3人以上持兇器強盜罪。被告癸○○所為係犯刑法第330
      條第1項之結夥3人以上持兇器強盜罪。被告乙○○所為係
      犯刑法第349條第1項之收受贓物罪。
（二）共犯：被告丁○○、己○○就妨害自由等罪部分及與被告
      癸○○、不詳姓名綽號「大牛」之人間，就強盜罪部分，
      分別有犯意連絡，行為分擔，係屬共同正犯。
（三）數罪併罰：被告丁○○與己○○前開所犯妨害自由罪與強
      盜罪間，犯意個別，行為不同，應予分論併罰。
（四）累犯：被告癸○○前曾因違反毒品危害防制條例案件，經
      臺灣花蓮地方法院於89年8月8日判處有期徒刑6月確定，
      於91年7月22日執行完畢；被告乙○○前曾因傷害案件，
      經臺灣花蓮地方法院於87年10月16日判處有期徒刑2月確
      定，於88年4月16日易科罰金執行完畢，均於刑之執行完
      畢後5年內再犯本件有期徒刑以上之罪，均係屬累犯，皆
      應依刑法第47條規定加重其刑。
（五）原判決就被告癸○○、己○○、丁○○等人加重強盜罪部
      分，認本件證人即被害人辛○○、甲○○於原審均證稱被
      告丁○○、己○○與被告癸○○並非同時前往證人辛○○
      住處，彼此間亦無互動，而搶走皮包及手機者係綽號「大
      牛」之男子，被告癸○○亦未持槍對著證人甲○○，而證
      人戊○○、乙○○、丁○○、己○○於原審審理時亦未指
      證聽聞或看見被告癸○○有持槍強盜甲○○之事實，公訴
      人復未舉證證明被告四人與綽號「大牛」之人有何犯意聯
      絡與行為分擔，至卷附被告丁○○所繪現場圖與贓物領據
      亦難據以直接推論被告4人有涉犯公訴人所指上揭加重強
      盜犯行，及未扣得公訴人所指之作案工具即槍枝，既不能
      證明被告4人此部分犯罪，而就甲○○遭強盜部分，對被
      告4人均為無罪諭知之判決，固非無據。參以上揭就本件
      證據能力之論述及認定犯罪事實之證據及理由，被告等人
      確有上揭犯行，原審於此尚有違誤，檢察官上訴指摘原判
      決此部分不當，為有理由，自應予以撤銷改判。
（六）爰審酌被告丁○○、己○○、癸○○等人犯罪之動機、手
      段、與被害人等原均熟識，其行為所生之危害，惡性非輕
      ，及事後否認犯行，飾詞辯解，且未能賠償被害人損失等
      一切情狀，分別量處如主文所示之刑，被告乙○○部分並
      諭知易科罰金之折算標準，以示懲儆。依被告丁○○、己○○、癸○○等3人所犯罪之性質，均有褫奪公權之必要
      ，爰並均宣告褫奪公權5年，以示懲憼。公訴人認被告癸○○、丁○○及己○○3人均應量處有期徒刑10年，被告
      乙○○應量處有期徒刑1年，然參以被告癸○○、丁○○
      及己○○等3人尚未傷及在場之人，且所強盜之財物尚非
      甚多，故而本院認依其等參與之程度，分別量處被告癸○○有期徒刑9年，被告丁○○及己○○有期徒刑8年6月為
      當。至被告乙○○所得之贓款僅為3萬元，且參與程度不
      深及惡性尚非甚嚴重，就贓物取得之原因亦係被動式，係
      受被告癸○○之邀約而至該處，事先並不知情，被告癸○○亦確有積欠款項，故而認求處1年有期徒刑過高，應以
      有期徒刑6月為適當。
（七）沒收：
    １、被告丁○○用以毆打被害人庚○○之木棍，並非被告丁○○所有，且業遭其棄置不詳地點之路邊。
    ２、被告己○○用以恐嚇庚○○所持之刀及疑似槍柄之物品
        ，及被告癸○○持以強盜財物之玩具手槍，亦並未扣案
        ，均尚乏積極證據足資證明仍尚存在，爰不予宣告沒收
        。
    ３、鋁棒2支係被害人辛○○所有之物，並經其領回，雖係
        供被告等人犯罪所用之物，亦不為沒收之諭知。
貳、上訴駁回（丁○○、己○○被訴共同強盜）部分：
一、公訴意旨雖認被告丁○○、己○○2人係意圖為自己不法之
    所有，以強押上車、持有刀槍暨毆打、恐嚇方式，致使庚○○無法抗拒而強盜其退伍金未遂，而應依刑法第330條第2項
    、第1項、第328條第4項、第1項規定加重強盜未遂罪處斷云
    云。
二、然查：
（一）被告丁○○、己○○2人於前揭時、地僅對庚○○稱：「
      你剛退伍，拿一點來花」等語，並未講金額，亦未要求要
      給他們退伍金，且說話當時亦未拿出刀、槍。
（二）案發當時，被害人庚○○身上帶有現金，但被告丁○○、
      己○○並未要其交出身上現金，亦未搜索其身上財物，其
      後拿出刀子與露出疑似槍柄之物後，亦未再提及退伍金之
      事等情，業據證人庚○○於原審審理時結證綦詳，核與被
      告丁○○、己○○2人於警詢、偵查及原審審理時之供詞
      及證詞均相符，而所謂「拿一點來花」之意義並不明確，
      參酌證人庚○○所稱其與被告丁○○、己○○2人係相識
      之友人等情，亦難排除係友朋之間互通有無之請求，故被
      告等2人當時應無恐嚇取財或強盜之意。
（三）況被告2人倘意在劫財，以證人庚○○行動自由已遭控制
      情形下，又何以未搜刮證人庚○○當時所攜現金財物？準
      此，尚未能遽認被告2人表明「拿一點來花」時其主觀上
      係具有不法所有意圖。
（四）又證人庚○○於案發時並未明確看見被告己○○所出示之
      槍枝全貌，亦未能指認該支槍枝，業據其於原審審理時證
      述明確，則被告2人所持疑似槍枝之物是否該當刑法加重
      強盜罪之「兇器」，亦非無斟酌餘地。從而，自不得逕課
      其等2人以加重強盜未遂罪責。原審認檢察官此部分起訴
      法條未洽，惟起訴之基本事實相同，予以變更起訴法條，
      並認所涉犯之刑法第277條第1項普通傷害罪（其餘涉犯法
      條詳見前述），依刑法第287條前段之規定須告訴乃論，
      而據告訴人庚○○於原審審理時當庭表示撤回其告訴，有
      筆錄1份，原應依刑事訴訟法第303條第3款規定諭知不受
      理，惟因此部分與上述有罪部分有實質上一罪之關係，爰
      不另為不受理之諭知。且認被告2人先後控制告訴人庚○○行動自由及以言語與出示刀與疑似槍柄之物恐嚇告訴人
      等行為，均係基於同一妨害自由犯意下之接續行為，僅侵
      害一個法益，應各只論以一罪。被告丁○○、己○○就上
      揭妨害自由與恐嚇犯行，有犯意聯絡與行為分擔，為共同
      正犯。另被告所犯上開2罪間，有方法結果之牽連關係，
      應從一重之妨害自由罪處斷。經核原判決此部分，認事用
      法尚無不當。檢察官認仍構成強盜或恐嚇取財罪而提起上
      訴，尚無理由，應予駁回。
三、被告丁○○、己○○所犯上開妨害自由罪，原審均量處有期
    徒刑5月，與本院上揭所宣告之刑，均應定執行刑為有期徒
    刑8年10月，並依其犯罪性質，認均應褫奪公權5年。
據上論斷，應依刑事訴訟法第368條、第369條第1項前段、第364
條、第299條第1項前段，刑法第28條、第305條、第302條第1項
、第330條第1項、第328條第1項、第349條第1項、第37條第2項
、第41條第1項、第51條第5款，罰金罰鍰提高標準條例第1條前
段、第2條，判決如主文。
本案經檢察官林慧到庭執行職務。
中　　華　　民　　國　　94　　年　　12　　月　　8 　　日
                        審判長法  官　吳鴻章
                              法  官  林德盛
                              法  官  王紋瑩
以上正本證明與原本無異。
本判決除被告乙○○部分不得上訴外，其餘如不服本判決，應於
判決送達後十日內向本院提出上訴狀。其未述理由者，並應於
提出上訴狀後十日內向本院補提理由狀(須附繕本)。
                              書記官  吳家瑩
中　　華　　民　　國　  94　　年　　12　　月　　8 　　日
附錄本判決論罪引用之法律條文：
刑法第305條
以加害生命、身體、自由、名譽、財產之事，恐嚇他人致生危害
於安全者，處二年以下有期徒刑、拘役或三百元以下罰金。
刑法第302條第1項
私行拘禁或以其他非法方法，剝奪人之行動自由者，處五年以下
有期徒刑、拘役或三百元以下罰金。
因而致人於死者，處無期徒刑或七年以上有期徒刑，致重傷者，
處三年以上十年以下有期徒刑。
第一項之未遂犯罰之。
刑法第330條
犯強盜罪而有第三百二十一條第一項各款情形之一者，處七年以
上有期徒刑。
前項之未遂犯罰之。
刑法第328條
意圖為自己或第三人不法之所有，以強暴、脅迫、藥劑、催眠術
或他法，至使不能抗拒，而取他人之物或使其交付者，為強盜罪
，處五年以上有期徒刑。
以前項方法得財產上不法之利益或使第三人得之者，亦同。
犯強盜罪因而致人於死者，處死刑、無期徒刑或十年以上有期徒
刑；致重傷者，處無期徒刑或七年以上有期徒刑。
第一項及第二項之未遂犯罰之。
預備犯強盜罪者，處一年以下有期徒刑、拘役或三千元以下罰金
。
刑法第349條
收受贓物者，處三年以下有期徒刑、拘役或五百元以下罰金。
搬運、寄藏、故買贓物或為牙保者，處五年以下有期徒刑、拘役
或科或併科一千元以下罰金。
因贓物變得之財物，以贓物論。
